【裁判字號】    95,易,257
【裁判日期】    950407
【裁判案由】    贓物
【裁判全文】
臺灣臺中地方法院刑事判決               95年度易字第257號
公  訴  人  臺灣臺中地方法院檢察署檢察官
被      告  甲○○
上列被告因贓物案件，經檢察官提起公訴（九十四年度偵字第一
三○二號），本院判決如下：
    主    文
甲○○無罪。
    理    由
一、公訴意旨略以：被告甲○○知悉車牌號碼ＲＱＥ－九六二號
    之輕型機車（車主為乙○○，於民國九十三年九月二十八日
    晚間十一時許，在臺中市西屯區○○○路與至善路口失竊）
    ，係來路不明之贓物，竟基於收受贓物之犯意，於九十三年
    九月二十八日晚間十一時許至同年十月一日凌晨零時許，在
    臺中市某不詳地點，自姓名年籍不詳之人處收受前開機車，
    資為交通工具騎乘使用。甲○○收受前開機車後，於同年十
    月一日凌晨零時前某時，在臺中市○○路○段臺灣臺中地方
    法院外路旁，交付予丁○○收受之，嗣於同年十月一日凌晨
    零時許，經警在臺中市○區○○路與建國路口查獲，因認被
    告涉有刑法第三百四十九條第一項之收受贓物罪嫌云云。
二、按犯罪事實應依證據認定之，無證據不得認定犯罪事實；又
    不能證明被告犯罪者，應諭知無罪之判決，刑事訴訟法第一
    百五十四條第二項、第三百零一條第一項分別定有明文。次
    按認定不利於被告之事實，須依積極證據，苟積極證據不足
    為不利於被告事實之認定時，即應為有利於被告之認定，更
    不必有何有利之證據；又事實之認定，應憑證據，如未能發
    現相當證據，或證據不足以證明，自不能以推測或擬制之方
    法，以為裁判之基礎，最高法院分別著有三十年上字第八一
    六號、四十年臺上字第八六號判例可資參照。
三、檢察官認被告涉有前開犯行，無非係以被害人乙○○於警詢
    及另案偵訊中指述、證人丁○○於偵查中證述，及臺中市警
    察局車輛失竊尋獲證明單、贓物認領保管單影本各一紙為證
    ，且收受機車，為擔保來源之正當性，當會先檢視行車執照
    ，或其他車籍資料，以免收受來路不明之車輛，此為眾所週
    知之理，被告將機車交予證人丁○○時，並未提供行車執照
    及其他相關車籍證明文件，用以證明該機車來源正當，更恣
    意將前開機車贈送予友人丁○○騎乘（全無要求返還之意）
    ，益足以證明被告主觀上對於上開機車屬於贓車一情，應有
    所認識，且非向其友人所借等情，為其所憑之論據。訊據被
    告堅詞否認有何贓物犯行，陳稱：伊於九十三年八月份在宜
    蘭有交付車牌號碼為ＴＪＨ－九九○號之機車鑰匙予證人丁○○，伊跟證人丁○○說這機車放在臺中，是車齡十年的機
    車，要用可以去臺中牽，伊沒有交付車牌號碼ＲＱＥ－九六
    二號之輕型機車予證人丁○○等語。
四、經查：
  (一)按被告以外之人於審判外之言詞或書面陳述，雖不得以之直
    接作為認定犯罪事實與否之證據，但參酌現行刑事訴訟法第
    一百六十六條之一第二項、第三項第六款，第一百六十六條
    之二之規定及行反詰問時，容許以陳述人先前不一致之陳述
    作為彈劾證據之法理，非不得以之作為彈劾證據，用來爭執
    被告、證人、鑑定人陳述之證明力（最高法院九十四年度臺
    上字第六八八一號判決意旨參照），故證人丁○○之警詢筆
    錄雖為審判外之書面陳述，亦可作為以彈劾其證詞證明力之
    用，合先敘明。
  (二)證人丁○○於警詢中陳稱：伊於九十三年九月二十八日晚間
    九時許，在臺中市○○路、至善路口，以自備鑰匙竊取車牌
    號碼ＲＱＥ－九六二號輕型機車云云（參見臺灣臺中地方法
    院九十三年度偵字第一七四九八號偵查卷宗第四頁背面），
    又於偵查中供稱：被查獲之車牌號碼ＲＱＥ－九六二號輕型
    機車因車型和伊朋友一樣，用鑰匙打的開，所以誤牽云云（
    同上卷第二三頁），復於偵查中證稱：在被查獲前一、二個
    星期前，被告與伊一起來看被告女友開庭，開完庭後被告看
    伊沒有機車可以使用，就說要借伊代步，被告就在臺中市○○路大門口交鑰匙給伊，叫伊去臺中市○○路飛狗巴士車站
    外牽機車，被告有跟伊一起去牽車，並指明何輛機車，之後
    伊就自己去牽云云（參見臺灣臺中地方法院九十四年度偵緝
    字第一三○二號偵查卷宗第一九、二○頁），再於本院審理
    時證稱：被告給伊機車鑰匙，跟伊說機車放置的地方，就回
    宜蘭，伊自己去那邊騎機車等語（參見本院卷第五一頁），
    則證人丁○○之陳述前後不一，顯非無疑。
  (二)證人乙○○於偵查中證稱：伊所有之車牌號碼ＲＱＥ－九六
    二號輕型機車於九十三年九月二十八日中秋節之後，在臺中
    港路與至善路口失竊等語（參見臺灣臺中地方法院九十三年
    度偵字第一七四九八號偵查卷宗第三一頁），則證人丁○○
    於偵查中證稱：在遭查獲（九十三年十月一日）前一、二個
    星期前，被告在臺中市○○路大門口交鑰匙給伊，並叫伊去
    臺中市○○路飛狗巴士車站外牽機車，被告有跟伊去牽車，
    並指明何輛機車，之後伊就自己去牽云云（參見臺灣臺中地
    方法院九十四年度偵緝字第一三○二號偵查卷宗第一九、二
    ○頁），顯與事實不符，蓋車牌號碼ＲＱＥ－九六二號輕型
    機車係在九十三年九月二十八日才遺失，被告如何能在同年
    九月中旬間即交付該機車予證人丁○○，是證人丁○○於偵
    查中之證詞，顯不足採，要難採為被告不利之認定。
  (三)證人丙○○即車牌號碼ＴＪＨ－九九○號輕型機車所有人於
    本院審理時證稱：車牌號碼ＴＪＨ－九九○號輕型機車為伊
    所有，九十二年間伊借給伊哥哥，伊哥哥再借給被告使用，
    伊有向伊哥哥要求返還，但伊哥哥說被告回去宜蘭把機車放
    在臺中等語（參見本院卷五五頁），核與被告於偵查中陳稱
    ：伊交一輛五十ＣＣ白色山葉輕型機車鑰匙給證人丁○○，
    該輛機車是伊在和信的同事陳國忠借給伊騎，車主是他妹妺
    丙○○等語（參見臺灣臺中地方法院九十四年度偵緝字第一
    三○二號偵查卷宗第一一頁）相符，足見被告陳稱其有車牌
    號碼ＴＪＨ－九九○號機車鑰匙等語，確有其事。
  (四)證人丁○○於本院審理時證稱：被告交付機車鑰匙後，伊騎
    該機車有一個多月才被警察查獲等語（參見本院卷第四九、
    五○、五一頁），然車牌號碼ＲＱＥ－九六二號輕型機車係
    於九十三年九月二十八日才遭竊，距離證人丁○○於同年十
    月一日遭警查獲，僅有二天，證人丁○○對於使用機車時間
    長短，應無將二天誤記為一個多月之理，益見被告於九十三
    年九月二十八日前因被告交付鑰匙所騎駛之機車，應非證人
    乙○○所遺失之車牌號碼ＲＱＥ－九六二號輕型機車，而係
    證人丙○○所有之車牌號碼ＴＪＨ－九九○號輕型機車，是
    證人事後騎駛車牌號碼ＲＱＥ－九六二號輕型機車遭警查獲
    ，顯與被告無關，要難認其有收受贓物犯行。
五、綜上所述，本件尚乏積極證據足資證明被告有收受贓物之犯
    行，且未達通常一般之人均不致於有所懷疑，而得確信其為
    真實之程度，揆諸前揭條文及判例意旨，尚難僅憑推測或擬
    制之方法，即遽為被告有罪之論斷。此外，本院復查無其他
    積極證據足資認定被告有何檢察官所指之收受贓物犯行，本
    件既不能證明被告犯罪，依首揭規定，應諭知被告無罪之判
    決。
據上論斷，應依刑事訴訟法第三百零一條第一項，判決如主文。
中    華    民    國    95    年    4     月    7     日
                刑事第十三庭  審判長法  官  陳慧珊
                                    法  官  李秋娟
                                    法  官  黃裕仁
上正本證明與原本無異。
如不服本判決，應於送達後十日內向本院提出上訴狀（須附繕
本），上訴於臺灣高等法院臺中分院。
                                    書記官  王嘉仁
中    華    民    國    95    年    4     月    7     日


司法院資訊處製作；財團法人民間司法改革基金會備份。
